臺灣新北地方法院刑事裁定
111年度聲字第2466號
聲明異議人  彭嘉玲


受  刑  人  鍾燕貴




上列聲明異議人因受刑人犯公共危險案件，不服臺灣新北地方檢
察署檢察官之執行指揮（111年度執字第7217號），聲明異議，
本院裁定如下：
    主  文
聲明異議駁回。
    理  由
一、聲明異議意旨略以：聲明異議人彭嘉玲為受刑人鍾燕貴之配
    偶，受刑人為家中經濟支柱，需要負擔家計生活開銷，且尚
    有么子在學唸書，入監服刑對家中經濟影響甚大，希望能重
    新考量，為此聲明異議，爰請准予受刑人易科罰金之機會等
    語。
二、按受刑人或其法定代理人或配偶，以檢察官執行之指揮為不
     當者，得向諭知該裁判之法院聲明異議，法院並應就異議
    之 聲明裁定之，刑事訴訟法第484條、第486條分別定有明
    文。 次按犯最重本刑為5年以下有期徒刑以下之刑之罪，而
    受6月 以下有期徒刑或拘役之宣告者，得以新臺幣（下同）
    1千元、2千元或3千元折算1日易科罰金，但易科罰金，難收
    矯正之效或難以維持法秩序者，不在此限。依前項規定得易
    科罰金而未聲請易科罰金者，得以提供社會勞動6小時折算1
    日，易服社會勞動。 受6月以下有期徒刑或拘役之宣告，不
    符第1項易科罰金之規定者，得依前項折算規定，易服社會
    勞動。前2項之規定，因身心健康之關係，執行顯有困難者
    ，或易服社會勞動，難收矯正之效或難以維持法秩序者，不
    適用之，刑法第41條第1項至第4項分別定有明文。上開易刑
    處分之否准，係法律賦予檢察官指揮執行時之裁量權限，執
    行檢察官自得考量受刑人之實際情況，是否有難收矯正之效
    或難以維持法秩序，以作為其裁量是否准予易科罰金之憑據
    ，非謂一經判決宣告易科罰金之折算標準，執行檢察官即應
    為易科罰金之易刑處分。又所謂「難收矯正之效」及「難以
    維持法秩序」，乃立法者賦與執行檢察官得依具體個案，考
    量犯罪特性、情節及受刑人個人特殊事由，審酌應否准予易
    刑處分之裁量權，檢察官就此項裁量權之行使，僅於發生裁
    量瑕疵之情況，法院始有介入審查之必要，倘檢察官之執行
    指揮，其程序上已給予受刑人就其個人特殊事由陳述意見之
    機會（包括在檢察官未傳喚受刑人，或已傳喚受刑人但受刑
    人尚未到案前，受刑人先行提出易科罰金聲請等情形），實
    體上並已就包含受刑人所陳述關於其個人特殊事由在內之刑
    法第41條第1項但書所指情形予以衡酌考量，則難認其裁量
    權之行使有何違法或不當可言。易言之，執行檢察官就受刑
    人是否確因易科罰金，而有難收矯正之效，或難以維持法秩
    序之情事，有裁量判斷之權限，法院僅得審查檢察官裁量時
    其判斷之程序有無違背法令、事實認定有無錯誤、其審認之
    事實與刑法第41條第1項但書之裁量要件有無合理關連、有
    無逾越或超過法律規定之範圍等問題，原則上不宜自行代替
    檢察官判斷受刑人有無上開情事。倘執行檢察官經綜合評價
    、衡酌後，仍認受刑人有上開不適宜為易刑處分之情形，而
    為否准受刑人易科罰金之執行命令，則屬執行檢察官裁量權
    之合法行使範圍，自不得任意指為違法或不當（最高法院11
    0年度台抗字第1188號裁定意旨參照）。
三、經查:
  ㈠聲明異議人為受刑人之配偶，有全戶戶籍資料（完整姓名）
    查詢結果表在卷可憑，依刑事訴訟法第484條，聲明異議人
    提出本案聲明異議，程序上核無不合。
  ㈡受刑人前因酒後駕車之公共危險案件，經本院以111年度審交
    易字第530號判決判處有期徒刑5月，如易科罰金，以1,000
    元折算1日確定，而經本院移送臺灣新北地方檢察署（下稱
    新北地檢署）執行等情，有上開判決書及臺灣高等法院被告
    前案紀錄表在卷可稽。
　㈢嗣新北地檢署執行檢察官以111年度執字第7217號執行傳票通
    知受刑人到案執行，受刑人於民國111年9月6日到案，並於
    書記官詢問時當庭以我要養家，本身也有心臟病等語為由，
    向新北地檢署提出易科罰金之聲請，檢察官審酌後，認為受
    刑人已是第5次犯（酒駕）公共危險案件經法院判決有罪確
    定，早知酒後駕車對於眾多用路人存有潛在之危險，竟不能
    深思反省而再犯本案，且本案吐氣酒測值為每公升0.66毫克
    ，又有肇事致人受傷，對公共往來安全影響甚大，若未發監
    執行難收矯正之效或維持法秩序，而受刑人所陳述之情狀，
    尚不足以作為准予易科罰金（或易服社會勞動）之理由，因
    而否准受刑人易科罰金之聲請，以111年執文字第7217號執
    行指揮書發監執行等情，業經本院調取新北地檢署111年度
    執字第7217號執行卷宗核閱無訛，並有臺灣新北地方檢察署
    聲請易科罰金要件審核表及111年9月6日執行筆錄各2份、新
    北地檢署檢察官111年9月6日命令、送達證書、執行指揮書
    等件附卷為憑，足認新北地檢署檢察官於核發上開執行指揮
    書為本件指揮執行前，已給予受刑人為充分陳述意見之機會
    ，且於指揮命令中已具體敘明其本諸職權不准受刑人易科罰
    金之理由，核與刑法第41條第1項但書之規定無違，亦符合
    正當法律程序之要求。
　㈣受刑人於本案之前，確已分別於90年、91年、100年、101年
    間犯酒後駕駛之公共危險案件，分別經臺灣臺北地方法院以
    90年度店交簡字第768號、92年度店交簡字第216號、臺灣桃
    園地方法院以100年度桃交簡字第4929號及本院以101年度交
    簡字第2041號判決判處有期徒刑3月、4月、2月、6月確定，
    並分別易科罰金執行完畢，此有上開判決書及前揭前案紀錄
    表在卷可考。詎受刑人竟於第4案後，又再次故意犯本案刑
    法第185條之3第1項第1款之罪，且本案經測得之吐氣酒精濃
    度高達每公升0.66毫克，更因而撞擊告訴人鄭曾素蘭，造成
    告訴人受有左側股骨幹閉鎖性骨折、左側髖部挫傷、右側小
    腿擦傷等傷害，故本案受刑人不但嚴重危害公共交通安全，
    更已對用路人之身體產生實害，可見受刑人漠視法規範，心
    存僥倖，並未因前開4案檢察官給予易科罰金而有所警惕，
    是本案雖距離受刑人前次酒駕已相隔近9年時間，然而執行
    檢察官為遏阻酒後駕車，維護法律秩序，於參酌受刑人之意
    見後，具體審核本案犯罪特性、情節，行使其裁量權，認若
    不執行所宣告之刑，難收矯正之效，亦難以維持法秩序，此
    乃執行檢察官本其法律所賦與指揮刑罰執行職權之行使，對
    具體個案所為之判斷，尚難謂有何逾越法律授權、專斷等濫
    用權力之情事。
　㈤現行刑法第41條有關得易刑處分之規定，既已刪除「受刑人
    因身體、教育、職業、家庭或其他正當事由，執行顯有困難
    」之規定，亦即執行檢察官准否受刑人易刑之聲請，已不須
    考量受刑人是否因身體、教育、職業、家庭等事由致入監執
    行顯有困難，而僅須考量受刑人如不接受有期徒刑或拘役之
    執行，是否「難收矯正之效，或難以維持法秩序」，以作為
    其裁量是否准予易科罰金或易服社會勞動之依據，俾達到刑
    罰一般預防及特別預防之目的。是以，本件聲明異議意旨以
    受刑人為家中經濟支柱，需要負擔家計生活開銷，且尚有么
    子在學唸書，入監服刑對家中經濟影響甚大為事由，而請求
    准予易科罰金，依上開說明，縱認屬實，亦均無礙於檢察官
    所為「難收矯正之效」及「難以維持法秩序」之認定。聲明
    請異議人以受刑人之家庭經濟狀況，指摘執行檢察官有裁量
    瑕疵，應重新考量，自無可採。
四、綜上，本院綜觀全卷並審酌上情，認本件執行檢察官於指揮
     執行時，已給予受刑人陳述意見之機會，且審酌其犯罪特
    性、情節等，充分審查、考量受刑人若不入監執行，將難收
    矯正之效，亦難以維持法秩序等節後，始不予准許易科罰金
    ，並已具體說明不准其易科罰金之理由。而此一不准易科罰
    金之指揮執行命令，屬法律授權檢察官所行使之合義務性裁
    量，乃對具體個案，行使法律所賦予之指揮刑罰執行職權，
    核與刑法第41條第1項但書規定無違，未有逾越法律授權、
    濫用權力等情事。聲明異議人執前詞聲明異議，指摘執行檢
    察官執行指揮不當，並無理由，應予駁回。
五、據上論斷，應依刑事訴訟法第486條，裁定如主文。
中　　華　　民　　國　　111 　年　　9 　　月　　13　　日
                  刑事第十庭    法　官  陳宏璋
上列正本證明與原本無異。
如不服本裁定，應於裁定送達後五日內敘明抗告理由，向本院提
出抗告狀。
                                書記官  許維倫
中　　華　　民　　國　　111 　年　　9 　　月　　15　　日